臺灣臺北地方法院刑事裁定
111年度聲字第330號
聲  請  人  臺灣臺北地方檢察署檢察官
受  刑  人  王信富


上列聲請人因受刑人數罪併罰有二裁判以上，聲請定其應執行之
刑並諭知易科罰金折算標準（111年度執聲字第297號、111年度
執字第660號），本院裁定如下：
    主  文
王信富所犯如附表所示之罪刑，應執行有期徒刑壹年捌月，如易
科罰金，以銀元參佰元即新臺幣玖佰元折算壹日。
    理  由
一、聲請意旨略以：受刑人王信富因違反商業會計法等案件，先
    後經判決確定如附表所示，應依刑法第53條及第51條第5款
    規定，定其應執行之刑並諭知易科罰金標準，爰依刑事訴訟
    法第477條第1項聲請裁定等語。
二、按行為後法律有變更者，適用行為時之法律，但行為後之法
    律有利於行為人者，適用最有利於行為人之法律，刑法第2
    條第1項定有明文。又依刑法第51條定應執行刑時，裁判確
    定前犯數罪，或其中一罪在新法施行前者，均應為新舊法比
    較（最高法院95年第8次刑事庭會議決議參照）。又行為後
    之法律有變更，比較裁判前後之法律孰為有利於行為人時，
    應就罪刑有關之一切情形，比較其全部之結果，而為整個之
    適用，不能割裂而分別適用有利益之條文，固有最高法院27
    年度上字第2615號裁判意旨可資參照。但此所謂不能割裂適
    用，係指與罪刑有關之本刑而言，並不包括易刑處分，事關
    刑罰執行之易刑處分仍應分別適用最有利於行為人之法律（
    最高法院96年度台非字第85號、97年度台上字第2545號判決
    意旨參照）。查，受刑人於如附表編號1所示之犯罪行為後
    ，刑法歷經如下之修正：㈠刑法第51條於民國94年2月2日修
    正公布，自95年7月1日起生效施行；又於104年12月30日修
    正公布，並於105年7月1日施行。㈡刑法第41條於94年2月2日
    修正公布，自95年7月1日起生效施行；又於98年1月21日修
    正公布，自98年9月1日起生效施行；再於98年12月30日修正
    公布施行，自99年1月1日起生效。㈢刑法第50條於102年1月2
    3日修正公布，自102年1月25日生效。是本件就附表所示各
    罪定其應執行之刑，自應就上開修正前後之法律為比較適用
    ，分述如下：
（一）95年7月1日修正前刑法第51條係規定：「數罪併罰，分別
      宣告其罪之刑，依左列各款定其應執行者：」其中第5款
      規定：「宣告多數有期徒刑者，於各刑中之最長期以上，
      各刑合併之刑期以下，定其刑期。但不得逾20年。」修正
      後刑法第51條第5款規定：「宣告多數有期徒刑者，於各
      刑中之最長期以上，各刑合併之刑期以下，定其刑期。但
      不得逾30年。」104年該次修正則未再對該條第5款規定部
      分修正。經比較新舊法結果，修正後規定並非較有利於受
      刑人，依刑法第2條第1項規定適用有利於行為人即舊法有
      關數罪併罰之規定處理，故仍應依95年7月1日修正施行前
      刑法第51條第5款之規定，定其應執行之刑。
（二）95年7月1日修正施行前之刑法第41條第2項規定：「併合
      處罰之數罪，均有前項情形，其應執行之刑逾6月者，亦
      同。」於該次修正後之規定為：「前項規定於數罪併罰，
      其應執行之刑未逾6月者，亦適用之。」嗣司法院大法官
      釋字第662號解釋揭示：「中華民國94年2月2日修正公布
      之現行刑法第41條第2項，關於數罪併罰，數宣告刑均得
      易科罰金，而定應執行刑之刑逾6個月者，排除適用同條
      第1項得易科罰金之規定部分，與憲法第23條規定有違，
      並與本院釋字第366號解釋意旨不符，應自本解釋公布之
      日起失其效力。」，故對於數罪併罰，數宣告刑均得易科
      罰金，而定應執行之刑超過6個月之案件，依司法院釋字
      第366、662號解釋意旨，仍得易科罰金。又98年12月30日
      修正公布之刑法第41條第8項亦規定：「第1項至第4項及
      第7項之規定，於數罪併罰之數罪均得易科罰金或易服社
      會勞動，其應執行之刑逾6月者，亦適用之。」，且98年1
      2月30日修正公布、99年1月1日施行之刑法施行法第3條之
      3亦明定：「刑法第41條及第42條之1之規定，於中華98年
      12月15日刑法修正施行前已裁判確定之處罰，未執行或執
      行未完畢者，亦適用之」，故對於數罪併罰，數宣告刑均
      得易科罰金，而定應執行之刑超過6個月之案件，逕依修
      正後刑法第41條第8項之規定，仍得易科罰金。準此，本
      件受刑人所犯如附表所示各罪，原確定判決宣告之刑期均
      未逾有期徒刑6月，依據上開說明，本院就受刑人所犯如
      附表各罪所定之執行刑，依98年12月30日修正公布施行（
      即現行）之刑法第41條第8項規定，得以易科罰金。
（三）刑法第41條關於易科罰金折算標準之規定，亦於94年2月2
      日修正公布，於95年7月1日施行生效，修正前刑法第41條
      第1項前段係規定「犯最重本刑為5年以下有期徒刑以下之
      刑之罪，而受6個月以下有期徒刑或拘役之宣告，因身體
      、教育、職業、家庭之關係或其他正當事由，執行顯有困
      難者，得以1元以上3元以下折算1日，易科罰金」，而受
      刑人犯如附表編號1所示之罪時之易科罰金折算標準，依
      廢止前罰金罰鍰提高標準條例第2條規定（於修正後已刪
      除），係就其原定數額提高為100倍折算1日，並依現行法
      規所定貨幣單位折算新臺幣條例第2條折算為新臺幣，則
      適用舊法之結果，易科罰金之折算標準應以銀元100元至3
      00元即新臺幣300元至900元折算1日；惟修正後刑法第41
      條第1項前段則規定「犯最重本刑為5年以下有期徒刑以下
      之刑之罪，而受6個月以下有期徒刑或拘役之宣告者，得
      以新臺幣1千元、2千元或3千元折算1日，易科罰金」，顯
      已將易科罰金之標準提高，自以適用修正前刑法第41條第
      1項前段之規定，較有利於受刑人。又數罪併罰，其中部
      分之裁判易刑標準係依舊法諭知，另部分依新法諭知，合
      併定刑後之易刑標準，應依刑法第2條之規定，擇有利於
      受刑人之折算標準適用之（最高法院86年度台非字第87號
      判決意旨參照）。查，受刑人所處如附表編號1之刑與編
      號2至7之刑所諭知之罰金折算標準雖有不同，惟於本件定
      執行刑仍應適用單一之罰金折算標準，而經比較修法前後
      之易科罰金折算標準，修正前以銀元300元即新臺幣900元
      折算1日之規定，較有利於受刑人，自應依刑法第2條第1
      項前段規定，適用修正前刑法第41條第1項前段規定，定
      其易科罰金之折算標準。　　　
（四）另102年1月25日修正前刑法第50條之規定為「裁判確定前犯數罪者，併合處罰之。」修正後則改為「裁判確定前犯數罪者，併合處罰之。但有下列情形之一者，不在此限：一、得易科罰金之罪與不得易科罰金之罪。二、得易科罰金之罪與不得易服社會勞動之罪。三、得易服社會勞動之罪與不得易科罰金之罪。四、得易服社會勞動之罪與不得易服社會勞動之罪。前項但書情形，受刑人請求檢察官聲請定應執行刑者，依第51條規定定之。」，經比較新舊法，修正後條文並未更動本文部分，僅加入但書及第2項規定，且修正後但書之規定，乃針對得易科罰金、易服社會勞動之罪與不得易科罰金、易服社會勞動之罪，可否合併處罰之情形加以修正。據此，本件受刑人犯如附表所示之罪雖均係於上揭條文公布施行前所犯，然其所犯各罪刑均得易科罰金之罪，於新、舊法併合處罰之規定相同，自不生比較適用之問題，非刑法第2條所指法律變更，故應依一般法律適用原則，逕適用裁判時刑法第50條第1項前段規定即可，附此指明。　　　
三、次按二裁判以上數罪，縱其中一部分已執行完畢，如該數罪
    尚未全部執行完畢，因與刑法第54條及司法院院字第1304號
    解釋所謂僅餘一罪之情形有別，自仍應依刑法第53條之規定
    ，定其應執行之刑。至已執行部分，自不能重複執行，應由
    檢察官於指揮執行時扣除之，此與定應執行刑之裁定無涉（
    最高法院81年度台抗字第464號、106年度台抗字第540號裁
    定意旨參照）。　　
四、經查，受刑人因犯如附表所示各罪，經如附表所示法院先後
    判處如附表所示之刑，並均確定在案，有各該刑事判決書及
    臺灣高等法院被告前案紀錄表各乙份在卷可稽。本院為上開
    案件犯罪事實最後判決之法院，並審酌如附表編號2至7所示
    之罪，其犯罪行為時間係在附表編號1所示之判決確定日期
    前為之，經核檢察官之聲請，於法並無不合，應予准許。爰
    參酌附表所示各罪宣告刑之總和上限、各刑中最長期等情形
    ，兼衡受刑人犯罪之類型、情節、侵害法益之專屬性或同一
    性、不法與罪責程度，及對其施以矯正之必要性，本於罪責
    相當之要求，依法定其應執行刑如主文所示，並諭知易科罰
    金之折算標準。又如附表編號1所示之刑，受刑人前經本院
    諭知得以新臺幣900元折算1日為徒刑易科罰金之折算標準，
    較之如附表編號2至7所示之刑之易科罰金折算標準為新臺幣
    1,000元折算1日對受刑人為有利，依前揭說明，爰以之為本
    件易科罰金之折算標準，併諭知如主文所示。另附表編號1
    至3所示之刑已執行完畢，然參照前揭最高法院裁判意旨，
    仍得由檢察官於換發執行指揮書時，扣除該部分已執行完畢
    之刑，並不影響本案應予定其應執行刑之結果。
五、依刑事訴訟法第477條第1項，刑法第2條第1項前段、第53條
    、第41條第8項，95年7月1日修正施行前刑法第41條第1項前
    段、第51條第5款，廢止前82年2月5日修正之罰金罰緩提高
    標準條例第2條，現行法規所定貨幣單位折算新臺幣條例第2
    條，裁定如主文。
中　　華　　民　　國　　111 　年　　5 　　月　　 5　　日
           　　　 刑事第十一庭  法　官　趙德韻
上正本證明與原本無異。
如不服本裁定，應於裁定送達後5日內向本院提出抗告狀。因疫
情而遲誤不變期間，得向法院聲請回復原狀。
                                書記官  田芮寧
中　　華　　民　　國　　111 　年　　5 　　月　　 5　　日
附表：受刑人王信富定應執行刑案件一覽表。
編號 罪名 宣告刑 犯罪 日期 (民國) 偵查機關及案號 最後事實審  確定判決  是否為得易科罰金之案件 備註       法院 案號 判決 日期 法院 案號 確定 日期    1 稅捐稽徵法 有期徒刑8月，減為有期徒刑4月，如易科罰金以銀元300元即新臺幣900元折算1日 93年11月間至94年12月間 臺灣臺北地方檢察署96年度偵字第8986號 本院98年度重訴字第6號 98年8月31日 本院98年度重訴字第6號 98年9月30日 是 臺灣臺北地方檢察署98年度執字第6303號 編號1至3經臺灣高等法院臺南分院108年度聲字第126號刑事裁定，定應執行有期徒刑1年，如易科罰金，以銀元300元即新臺幣900元折算1日（已執行完畢） 2 偽造文 書 有期徒刑6月，如易科罰金，以新臺幣1,000元折算1日 96年5月10日 臺灣臺南地方檢察署98年度偵字第8971、10379號、98年度偵續字第46號、100年度偵字第2298號 臺灣高等法院臺南分院101年度金上重訴字第284號 103年10月15日 臺灣高等法院臺南分院101年度金上重訴字第284號 103年10月15日 是 臺灣臺南地方檢察署104年度執字第888號  3 商業會計法 有期徒刑6月，減為有期徒刑3月，如易科罰金，以新臺幣1,000元折算1日 96年3月14日 臺灣臺南地方檢察署101年度偵字第12677號 臺灣高等法院臺南分院104年度上訴字第722號、104年度上易字第554號 106年7月12日 最高法院107年度台上字第1849號 107年10月4日 是 臺灣臺南地方檢察署107年度執字第9753號  4 商業會計法 有期徒刑6月，減為有期徒刑3月，如易科罰金，以新臺幣1,000元折算1日 95年8月至12月間 臺灣臺北地方檢察署103年度偵字第14616、11113號 本院103年度訴字第602號 110年12月28日 本院103年度訴字第602號 111年2月7日 是 臺灣臺北地方檢察署111年度執字第660號 編號4至7應執行有期徒刑1年，如易科罰金以新臺幣1,000元折算1日 5 商業會計法 有期徒刑6月，減為有期徒刑3月，如易科罰金，以新臺幣1,000元折算1日 95年9月16日 臺灣臺北地方檢察署103年度偵字第14616、11113號 本院103年度訴字第602號 110年12月28日 本院103年度訴字第602號 111年2月7日 是 臺灣臺北地方檢察署111年度執字第660號  6 商業會計法 有期徒刑6月，減為有期徒刑3月，如易科罰金，以新臺幣1,000元折算1日 96年3月1日 臺灣臺北地方檢察署103年度偵字第14616、11113號 本院103年度訴字第602號 110年12月28日 本院103年度訴字第602號 111年2月7日 是 臺灣臺北地方檢察署111年度執字第660號  7 商業會計法 有期徒刑6月，如易科罰金，以新臺幣1,000元折算1日 96年4月至8月間 臺灣臺北地方檢察署103年度偵字第14616、11113號 本院103年度訴字第602號 110年12月28日 本院103年度訴字第602號 111年2月7日 是 臺灣臺北地方檢察署111年度執字第660號